高雄高等行政法院簡易判決　　　　　　　　　　　　 九十一年度簡字第三二八號
　　原　告　甲○○○
　　被　告　財政部台灣省南區國稅局
　　代表人　乙○○　局長
右當事人間因綜合所得稅事件，原告不服財政部中華民國九十一年六月四日台財訴字
第○九○○○三六四一九號訴願決定，提起行政訴訟。本院判決如左：
    主  文
原告之訴駁回。
訴訟費用由原告負擔。
    事實及理由
一、緣原告八十八年度綜合所得稅結算申報，列報自用住宅購屋借款利息扣除額新臺
    幣（下同）三○○、○○○元，經被告初查以其借款金額中之二、九○○、○○
    ○元，非屬購屋貸款，乃按貸款金額比例核認購屋借款利息支出一八一、三三七
    元，減除儲蓄投資特別扣除金額一二、九四六元後，核定購屋借款利息扣除額一
    六八、三九一元，其餘則否准列報。原告就否准列報部分不服，申經復查結果，
    未獲變更，循序提起訴願，遞遭駁回。原告猶未甘服，遂提起本件訴訟。
二、原告起訴意旨略謂：原告於民國（下同）七十六年間購買坐落台南市○區○○里
    ○○鄰○○路一五六巷三十一號自用住宅房屋金額為三、三○○、○○○元，貸
    款二、一○○、○○○元，其餘一、二○○、○○○元籌借支付，嗣至八十四年
    間轉向遠東商業銀行貸款五、○○○、○○○元，除償付原貸款二、一○○、○
    ○○元及償還自籌借款一、二○○、○○○元外，其餘一、七○○、○○○元用
    於增建自用住宅房屋，旋因利率因素考量轉向中國商業銀行貸款，又轉向安泰商
    業銀行貸款。而依「八十八年度綜合所得稅結算申報書說明」中所謂「修繕貸款
    」，認如確用於購買自用住宅並能提示相關證明文件仍可列報，而原告增貸一、
    七○○、○○○元，確用於購買自用住宅房屋，並委由京炬開發股份有限公司增
    建；原告申報之購屋借款利息均符合所得稅法第十七條第一項第二款第五小目購
    買自用住宅，向金融機構借款所支付利息，每一申報戶每年扣除數額三十萬元為
    限之規定云云，並請求判決撤銷訴願決定及原處分。
三、被告則以：原告七十六年購屋時之借款金額為二、一○○、○○○元（七十七年
    向合作金庫借款），嗣於八十七年以借新還舊方式向中國國際商業銀行轉貸五、
    ○○○、○○○元（八十八年九月再轉向安泰商業銀行借款五、○○○、○○○
    元），因借款金額中有二、九○○、○○○元非屬購屋借款，乃按借款金額比例
    核認購屋借款利息支出一八一、三三七元，減除儲蓄投資特別扣除金額一二、九
    四六元後，核定購屋借款利息扣除額一六八、三九一元。原告雖稱增貸金額係償
    還先前自籌購屋款及支付增建自用住宅價款，惟其並未提示相關借貸之資金流程
    供核，又系爭房屋之建物面積自七十六年起即為二一八‧一九平方公尺，迄今並
    無增加建物面積，又檢附支付京炬開發股份有限公司之支票影本供核，然該支票
    影本僅能證明原告確有支付一、七二○、○○○元予京炬開發股份有限公司，並
    不能證明該筆資金係屬購置自用住宅之價款，且依原告於九十年三月二十六日所
    出具之說明書，系爭增貸之金額實際上係用於修繕房舍，與首揭法條規定借款需
    用於購買自用住宅之規定未合，又「八十八年度綜合所得稅結算申報書說明」中
    所謂「修繕貸款」部分係指不論其借款名義為何，如該借款用途確係用於「購置
    」自用住宅者，則相關利息支出得列報為購屋借款利息扣除額，非謂借款用途為
    「修繕」自用住宅亦可認列等語置辯，並求為判決駁回原告之訴。
四、按「按前三條規定計得之個人綜合所得總額，減除下列免稅額及扣除額後之餘額
    ，為個人之綜合所得淨額：一、‧‧‧二、扣除額：納稅義務人就左列標準扣除
    額或列舉扣除額擇一減除外，並減除特別扣除額：(一)．．．(二)列舉扣除額：1.‧
    ‧‧5.購屋借款利息：納稅義務人購買自用住宅，向金融機構借款所支付之利息
    ，其每一申報戶每年扣除數額以十萬元為限。但申報有儲蓄投資特別扣除額者，
    其申報之儲蓄投資特別扣除金額，應在上項購屋借款利息中減除；納稅義務人依
    上述規定扣除購屋借款利息者，以一屋為限。」行為時所得稅法第十七條第一項
    第二款第二目第五小目定有明文。次按稅務訴訟之舉證責任分配理論與一般民事
    訴訟相同，即認為事實不明之情況下，其不利益應歸屬於由該事實導出有利之法
    律效果之訴訟當事人負擔。換言之，主張權利或權限之人，於有疑義時，除法律
    另有規定外，應就權利發生事實負舉證責任，而否認權利或權限之人或主張相反
    權利之人，對權利之障礙或是消滅、抑制之事實，負舉證責任，行政訴訟法第一
    百三十六條準用民事訴訟法第二百七十七條之規定甚明。此觀諸改制前行政法院
    即現之最高行政法院三十六年度判字第十六號判例意旨：「當事人主張事實須負
    舉證責任，倘其所提出之證據不足為主張事實之證明，自不能認其主張之事實為
    真實。」自明。
五、查原告八十八年度綜合所得稅結算申報，列報自用住宅購屋利息扣除額三○○、
    ○○○元，其於七十六年購屋時貸款金額為二、一○○、○○○元（七十七年向
    合作金庫借款），嗣以借新還舊方式分別於八十四年間向遠東商業銀行、八十七
    年間轉向中國國際商業銀行及八十八年九月再轉向安泰商業銀行借款五、○○○
    、○○○元，被告初查以借款金額中二、九○○、○○○元非屬購屋借款，乃按
    貸款金額比例核認購屋借款利息支出一八一、三三七元，減除儲蓄投資特別扣除
    金額一二、九四六元後，核定購屋借款利息扣除額一六八、三九一元之事實，有
    原告八十八年度綜合所得稅結算申報書及被告核定通知書附卷可稽，復為兩造所
    不爭，堪信為實。
六、原告主張其八十七年增借之款項二、九○○、○○○元係用於修繕自用住宅，依
    財政部印製之「八十八年度綜合所得稅結算申報書說明」記載，以「修繕貸款」
    名義借款者如確用於購置自用住宅並能提示相關證明文件仍可列報利息支出，是
    原否准認列之購屋借款利息扣除額應准予補認列云云，並提出其向中國國際商業
    銀行、安泰商業銀行房屋擔保放款繳息清單及支付京炬開發股份有限公司之支票
    為證。然查，原告因利率考量分別於八十四年、八十七年及八十八年間轉向遠東
    商業銀行、中國國際商業銀行、安泰商業銀行貸款時，其貸款之金額已由原向合
    作金庫所貸二、一○○、○○○元增加為五、○○○、○○○元，乃兩造所不爭
    ；就增加之五、○○○、○○○元，原告雖主張其中一、二○○、○○○元係用
    於償還先前自籌之購屋借款云云，惟依其檢附之房地買賣合約書等證物，未見提
    示相關借貸資金流程資料，尚乏依據。至另增加之一、七○○、○○○元，原告
    固主張用於增建自用住宅房屋云云，惟查，系爭房屋之面積自七十六年起即為二
    一八‧一九平方公尺，迄今並無增加建物面積，亦為原告所不爭，難認有增建事
    實。又原告雖向被告提出支付京炬開發股份有限公司之支票影本供核，然原告既
    未舉證證明與京炬開發股份有限公司間確存有增建系爭自用住宅房屋之承攬關係
    ，該支票除能證明原告確有支付一、七二○、○○○元票款予京炬開發股份有限
    公司外，仍難執為支付增建費用之證明，是原告此項主張，並不足採。況依上開
    行為時所得稅法第十七條第一項第二款第二目第五小目規定及上述改制前行政法
    院判例意旨，原告既主張有符合得扣除房屋貸款利息之情事，自應就其有利之主
    張負舉證責任，若所提出之證據不足為主張事實之證明，自不能認其主張之事實
    為真實。本件原告除仍執前詞主張外，並無法提供確切之證明文件及資金流程以
    證明所貸之金額確用於購置房屋，足見其轉貸過程中增貸金額部分顯與原購屋之
    借貸無關。
七、第按，依上揭所得稅法第十七條第一項第二款第二目第五小目前段規定納稅義務
    人購買自用住宅，向金融機構借款所支付之利息，其每一申報戶每年扣除數額以
    三十萬元為限之文義以觀，僅「購買」自用住宅，向金融機構借款所支付之利息
    始得列入扣除額，並不包括增建及修繕者。至原告所指「八十八年度綜合所得稅
    結算申報書說明」中所謂「修繕貸款」，係指不論其借款名義為何，如該借款用
    途確係用於「購置」自用住宅者，則相關利息支出得列報為購屋借款利息扣除額
    ，非謂借款用途為「修繕」自用住宅，亦可認列。原告於起訴狀中既已自承增貸
    之金額實際上係用於修繕房舍，即與所得稅法第十七條第一項第二款第二目第五
    小目前段需用於購買自用住宅之規定不符，是原告主張其所有系爭房屋之增建及
    修繕向銀行借款所支付之利息，應予認列扣除額，容有誤解，顯無可採。
八、綜上所述，原告之主張既皆不可取，其八十八年度綜合所得稅結算申報，原列報
    購屋借款利息扣除額三○○、○○○元，被告以其中部分借款利息非屬購置自用
    住宅之利息支出，乃否准認列，經核並無違誤；訴願決定予以維持，亦無不合。
    原告起訴意旨求予撤銷，為無理由，應予駁回。並不經言詞辯論為之。
九、據上論結，本件原告之訴為無理由，依行政訴訟法第二百三十三條第一項、第二
    百三十六條、第一百九十五條第一項後段、第九十八條第三項前段，判決如主文
    。
中　　　華　　　民　　　國    九十一　　年　  　十　　　月　　三十一　　日
                              高雄高等行政法院第三庭
                                          法      官　  江 幸 垠
右為正本係照原本作成。
如不服本判決，應於送達後二十日內，向本院提出上訴狀並表明上訴理由，如於本判
決宣示後送達前提起上訴者，應於判決送達後二十日內補提上訴理由書（須按他造當
事人人數附繕本）。
提起上訴應預繳送達用雙掛號郵票七份（每份三十四元）。
中　　　華　　　民　　　國    九十一　　年　  　十　　　月　　三十一　　日
                                          法院書記官    李 建 霆
附註：
行政訴訟法第二百三十五條（第一項、第二項）：
對於適用簡易程序之裁判提起上訴或抗告，須經最高行政法院之許可。
前項許可，以訴訟事件所涉及之法律見解具有原則性者為限。
